臺灣桃園地方法院刑事判決　
110年度訴字第211號
公  訴  人  臺灣桃園地方檢察署檢察官
被      告  魏靖哲




選任辯護人  蕭俊龍律師 
上列被告因強盜等案件，經檢察官提起公訴（109年度偵字第320
65號），本院判決如下：
    主  文
丁○○犯竊盜罪，處有期徒刑陸月，如易科罰金，以新臺幣壹仟元
折算壹日。又犯恐嚇取財罪，處有期徒刑貳年；扣案之黑色空氣
槍壹支沒收；未扣案之犯罪所得「無敵777」刮刮樂彩券貳本、
「幸福好圓」刮刮樂彩券貳本、「生日快樂」刮刮樂彩券壹佰零
伍張、「順10中」刮刮樂彩券壹佰壹拾壹張、「麻將」刮刮樂彩
券壹本，以及新臺幣參萬肆仟伍佰元均沒收，於全部或一部不能
沒收或不宜執行沒收時，追徵其價額。
    事  實
一、丁○○於民國109年10月23日下午3時46分許，在新竹縣湖口鄉
    達生路橋下停車場，見李玉亭所有之車牌號碼000-000號普
    通重型機車（下稱753號機車）車廂上插著機車鑰匙，因身
    無金錢坐車返回桃園市中壢區，即意圖為自己不法之所有，
    基於竊盜之犯意，將前開機車鑰匙插入該機車電門鎖發動引
    擎駛離而竊取得手，供己使用。
二、丁○○因積欠債務，復意圖為自己不法之所有，另基於恐嚇取
    財之犯意，先於109年10月24日上午10時許，頭戴粉紅色安
    全帽，身穿黑色羽絨外套，騎乘其竊得之753號機車至桃園
    市○鎮區○○路0段000號之奕生財彩券行（負責人為甲○○）外
    查看周遭環境，再於同日下午1時許騎乘753號機車，佯裝顧
    客進入奕生財彩券行，詢問店員乙○○刮刮樂彩券之價格與種
    類。嗣於同日晚間6時45分許騎乘753號機車至奕生財彩券行
    ，向乙○○佯稱：其欲購買20萬元之刮刮樂彩券云云，待乙○○
    取出9本刮刮樂彩券後，旋從灰色後背包內取出預藏之不具
    殺傷力之黑色空氣槍1支，並將槍口朝向乙○○恫稱：「拿妳
    的錢進來。」、「把妳的錢放進來，現在。」，乙○○則向丁○○表示：「不要這樣子啦，你幫我一下啦，我只是打工的。
    」、「我真的沒辦法。」、「真的沒辦法，對不起。」，而
    拒絕交付，當丁○○欲伸手拿取乙○○手上之刮刮樂彩券時，乙○○隨即往後退，並向丁○○稱：「不要這樣子。」，丁○○乃持
    空氣槍走進櫃檯並將該背包打開，以此脅迫方式要求乙○○交
    付財物，乙○○因而心生畏懼，乃將手上「無敵777」刮刮樂
    彩券2本、「幸福好圓」刮刮樂彩券2本、「生日快樂」刮刮
    樂彩券2本、「順10中」刮刮樂彩券2本及「麻將」刮刮樂彩
    券1本（起訴書誤載為刮刮樂彩券9本、超級777彩券2本、幸
    福好圓彩券2本、生日快樂彩券2本、順10中彩券2本及麻將
    彩券1本）放入丁○○手中之背包內，並向丁○○表示：「我真
    的很害怕，你不要這樣子。」，再指出放在櫃檯下方現金新
    臺幣（下同）4萬8,000元之位置，丁○○即以右手持空氣槍並
    將背包打開，向乙○○恫稱：「拿過來。」、「給我啊。」、
    「給我。」，乙○○則向丁○○表示：「我不敢啊，對不起。」
    、「對不起，不要這樣子好嗎？我們就當沒事好嗎？」，而
    未配合丁○○之指示，丁○○乃自行將現金4萬8,000元放入背包
    ，隨即離開奕生財彩券行，並騎乘753號機車逃離而得手9本
    刮刮樂彩券（面額合計20萬元）及現金4萬8,000元。丁○○為
    逃避檢警查緝，遂將753號機車棄置在桃園市○○區○○○路000
    號前（753號機車已發還李玉亭），再騎乘其事先藏匿在附
    近之其所有之車牌號碼000-000號普通重型機車（下稱BF9號
    機車）逃逸。嗣經員警據報到場處理，並循線調閱監視器查
    知丁○○之身分，乃於109年10月26日上午5時40分許持拘票，
    在桃園市○○區○○路0段000號前，將丁○○拘提到案，再於同日
    上午7時20分經丁○○同意搜索BF9號機車，並扣得黑色空氣槍
    1支，復於同日上午8時27分經其不知情之前妻吳慧萱同意搜
    索桃園市○○區○○路000巷00號13樓住處，扣得白色條紋拖鞋1
    雙、粉紅色安全帽1頂、黑色包包1個，並自查扣之黑色包包
    內扣得現金1萬2,000元、「生日快樂」刮刮樂彩券95張、「
    順10中」刮刮樂彩券89張（前開彩券均已發還乙○○），以及
    自丁○○身上扣得1,500元（前開現金共1萬3,500元，均已發
    還乙○○），始查悉上情。
三、案經乙○○、甲○○訴由桃園市政府警察局平鎮分局報告臺灣桃
    園地方檢察署檢察官偵查起訴。
    理  由
壹、程序方面
一、供述證據
㈠、按被告以外之人於審判外之陳述，雖不符刑事訴訟法第159條
    之1至第159條之4等規定，而經當事人於審判程序同意作為
    證據，法院審酌該言詞陳述或書面陳述作成時之情況，認為
    適當者，亦得為證據。當事人、代理人或辯護人於法院調查
    證據時，知有刑事訴訟法第159條第1項不得為證據之情形，
    而未於言詞辯論終結前聲明異議者，視為有前項之同意，刑
    事訴訟法第159條之5定有明文。
㈡、經查，本案判決所引用以下審判外作成之相關供述證據，被
    告丁○○之辯護人業於本院準備程序訊問中陳明：證據能力均
    不爭執，均同意作為本案證據使用等語明確（見本院卷第55
    頁）；此外，公訴人、被告及其辯護人於本院審判期日均表
    示無意見而不予爭執（見本院卷第218至226頁），亦未於言
    詞辯論終結前聲明異議，本院審酌前開證據資料製作時之情
    況，尚無違法取得及證明力明顯過低之瑕疵，認以之作為證
    據應屬適當，且各該證據均經本院於審判期日依法進行證據
    之調查、辯論，被告於訴訟上之防禦權，已受保障，故前開
    證據資料均有證據能力。
二、非供述證據
　　本案判決其餘所依憑認定被告犯罪事實之各項非供述證據，
    本院亦查無有何違反法定程序取得之情形，依刑事訴訟法第
    158條之4規定之反面解釋，均具有證據能力。
貳、實體方面
一、上述事實，迭據被告於警詢、偵訊、本院訊問、本院準備程
    序及審理中坦承不諱（見偵卷第27頁反面至33頁、第163頁
    及反面、第247頁及反面，聲羈卷第22頁，本院卷第54、114
    、230頁），核與證人即753號機車所有人李玉亭於警詢時之
    證述（見偵卷第63至65頁）相符，並有新竹縣湖口鄉達生路
    橋下之監視器錄影畫面擷圖（見偵卷第121頁及反面）、李
    玉亭所有之753號機車車籍詳細資料報表（見偵卷第153頁）
    、753號機車及粉紅色安全帽之採證照片（見偵卷第269至27
    3頁反面），以及內政部警政署刑事警察局刑生字第1098014
    544號鑑定書（見偵卷第261頁及反面）等證附卷可參；亦與
    證人即奕生財彩券行員工乙○○於警詢、偵訊及本院審理中之
    證述（見偵卷第47至49頁、第51至53頁、第237頁及反面，
    本院卷第188至200頁）、證人即奕生財彩券行負責人甲○○於
    警詢及偵訊中之證述（見偵卷第57頁及反面、第237頁反面
    ）相符，且有被告居所所在社區之電梯內、桃園市平鎮區金
    陵路2段上、奕生財彩券行內、桃園市平鎮區龍慈路與後興
    路路口、龍和一街與龍和二街街口、後寮一路與龍昌路路口
    、後寮一路與後寮二路路口及桃園市中壢區中北路2段468號
    中壢大潤發賣場旁之監視器錄影畫面擷圖（見偵卷第121頁
    反面至123頁反面、第125頁、第125頁反面至129頁反面、第
    131頁及反面）、BF9號機車之車籍詳細資料報表（見偵卷第
    151頁）、桃園市政府警察局平鎮分局搜索扣押筆錄及扣押
    物品目錄表（見偵卷第75至77頁、第79頁反面、第91至93頁
    反面、第95至97頁）、員警搜索BF9號機車及被告與前妻吳
    慧萱居所之現場照片（見偵卷第135至143頁反面）、桃園市
    政府警察局桃警鑑字第1090086756號槍彈鑑定書（見偵卷第
    255至257頁反面）、本院勘驗扣案空氣槍之結果及外觀照片
    （見本院卷第116頁、第123至129頁），以及本院勘驗奕生
    財彩券行內於案發時之監視器錄影檔案之結果及錄影畫面擷
    圖（見本院卷第134至140頁、第143至164頁）等證在卷可佐
    。足認被告之任意性自白與事實相符，堪以採信。
二、告訴人乙○○未因被告持空氣槍並將槍口朝其之強制行為，而
    達『至使不能抗拒』之程度，始交付本案財物，證據如下：
㈠、按刑法上強盜罪與恐嚇取財罪之區別，係以行為人對被害人
    所施用強制行為之程度為判斷之標準，如其程度足以壓抑被
    害人之意思自由，「至使不能抗拒」而為財物之交付者，係
    成立強盜罪；如其程度尚不足以壓抑被害人之意思自由，被
    害人並非不能抗拒，或尚未達到不能抗拒之程度，其交付財
    物與否，尚有自由斟酌之餘地者，應論以恐嚇取財罪。又強
    盜罪之強制行為，包括強暴、脅迫、藥劑、催眠術或他法，
    施用此等手段之程度，以客觀上足以壓抑被害人之意思自由
    ，至使不能抗拒為已足。所謂「至使不能抗拒」，指其強制
    行為，就當時之具體事實予以客觀之判斷，足使被害人身體
    上或精神上達於不能或顯難抗拒之程度。而「就當時之具體
    事實予以客觀之判斷」，應以通常人之心理狀態為標準，綜
    合考量被害人（如年齡、性別、體能及社會歷練等）、行為
    人（如行為人體魄、人數、穿著與儀態）以及強制行為態樣
    （如行為之時間、場所、有無使用兇器及兇器種類）等各種
    具體事實之情況，倘行為人所施之強制行為依一般人在同一
    情況下，其意思自由因此受到壓抑，即應論以強盜罪；反之
    ，則應論恐嚇取財罪。至於被害人實際上有無抗拒行為，暨
    其採取何種抗拒行為，均與強盜罪之成立不生影響（最高法
    院105年度台上字第2714號、106年度台上字第2494號判決意
    旨參照）。
㈡、經本院勘驗扣案空氣槍之外觀雖為：顏色為消光黑、槍口處
    與子彈拋殼處為銀色、部分材質為金屬、觸感堅硬、空氣槍
    含彈匣之總重量為0.851公斤，有本院勘驗筆錄及扣案空氣
    槍之外觀照片（見本院卷第116、123至129頁），惟扣案之
    空氣槍1支經送桃園市政府警察局鑑驗結果為：「槍管內部
    ，發現槍管金屬內襯脫落，且靠近進彈口端有破損情形，送
    鑑槍枝內有彈丸卡在該處，導致槍枝進彈異常，有漏氣情形
    。經排除上述異常，進行鑑驗，以金屬彈丸測試3次，因動
    能甚微，無法驅動測速儀，無法進行測試」（見偵卷第287
    頁），足徵扣案之空氣槍既無法擊發彈丸，亦無殺傷力，是
    被告於案發當時持之僅能對告訴人乙○○施暴而無法朝告訴人
    乙○○射擊甚明。且證人乙○○於警詢時證稱：丁○○拿出1把像
    是玩具槍的槍枝，要我拿錢給他；丁○○有拿疑似玩具槍的槍
    械，看起來很輕；丁○○當時持1支黑色手槍，我看好像是假
    槍等語（見偵卷第47頁反面、第49頁、第51頁反面）；於本
    院審理中具結證稱：「（問：妳當時有沒有辦法判斷歹徒拿
    的槍是假槍？還是真槍？）沒有辦法判斷。」、「（問：妳
    當時有沒有認為歹徒拿的槍是真槍？還是假槍？）我覺得有
    點假，但我也不知道真槍長什麼樣子。」、「（問：妳當時
    有沒有想過被告會不會對著妳開槍？或者拿槍打妳？）我沒
    有。」、「（問：妳當時能否判斷出這把槍可不可以擊發？
    ）我沒有想到他會不會開槍。」（見本院卷第190至191頁）
    ，經辯護人詢以「妳當時在警察局回答：『他有拿疑似玩具
    槍的槍械，因為看起來很輕』，妳當時判斷疑似玩具槍，是
    否就是因為這把槍看起來很輕？」，則答稱：對，因為看起
    來不重（見本院卷第195頁），再經審判長質以「妳剛剛回
    答檢察官時表示『妳沒有辦法判斷歹徒拿的槍是真槍還是假
    槍』，為何妳於警詢時卻稱『我看好像是假槍』？」，仍答稱
    ：我看的時候就覺得不真實，比較輕等語（見本院卷第198
    至199頁），是告訴人乙○○當時突見被告將扣案空氣槍之槍
    口朝向其時，其對該槍枝之第一印象為「玩具槍」、「很輕
    」、「假槍」、「有點假」、「不重」及「不真實，比較輕
    」甚明。而證人乙○○於案發時年齡為39歲、體格與一般女性
    無異（見本院卷第143至164頁），自陳具國中畢業之智識程
    度、已於奕生財彩券行任職3年、未見過真實槍枝、亦未學
    習過防身術、擒拿術（見偵卷第47頁、本院卷第188、190、
    193頁），是告訴人乙○○之年齡、體態、社會歷練及生活經
    驗與一般女性並無明顯差異。再參以扣案空氣槍之外觀係顏
    色消光黑、滑套與槍身接合處肉眼可見為一體成形無法上膛
    、槍枝本體結構之精細程度明顯較差（見本院卷第123、127
    、129頁）。足見一般女性在遭被告將上開空氣槍槍口朝向
    其時，突見扣案空氣槍之反應，當與告訴人乙○○之反應相同
    ，亦會認為被告所持之槍枝為「假槍」。
㈢、又證人乙○○固於偵訊中經檢察官提示案發當時之監視器錄影
    畫面後具結證稱：「（問：妳是何時才意識到丁○○是要強盜
    ？）槍拿出來時，當時我愣住。」，經檢察官詢以「所以妳
    當時已經不能抗拒，只能後退，丁○○就自己搜刮金錢，還把
    妳原本想賣他的彩券拿走？」，雖具結證稱：丁○○靠近我，
    我就開始害怕。他來跟我要，我就把手上彩券給他，我就指
    著錢，他就自己拿走，我不能抗拒等語（見偵卷第237頁及
    反面）；並於本院審理中具結證稱：丁○○叫我幫他挑刮刮樂
    彩券、配金額，我幫他配，問他要哪一些，後來我想要結帳
    時，他就把包包裡面的槍拿出來，對著我，我本來沒有要給
    他，刮刮樂彩券還在我手上，後來丁○○走進來櫃檯裡，我就
    給他了；丁○○走進櫃檯的時候，靠近我，我就有點害怕；因
    為只有我1人在店裡面，丁○○這樣拿槍出來，我很緊張，後
    來他走進來櫃檯，越來越靠近，我就會害怕等語（見本院卷
    第189至191頁），然經檢察官詢以「妳當時會把刮刮樂彩券
    交給歹徒及任由歹徒將櫃檯的現金取走，最主要的原因是什
    麼？」，則證稱：怕他傷害我等語（見本院卷第193頁），
    經檢察官再詢之「妳可以說的具體一點，妳怕他用什麼方式
    傷害妳？」，雖證稱：我不知道用什麼方式，但他手上拿著
    槍愈來愈靠近，我就會害怕等語（見本院卷第193頁），惟
    經辯護人質以「妳剛說丁○○拿出槍，妳一開始是緊張，後來
    愈來愈靠近，所以妳開始害怕，假如丁○○沒有拿出槍來，只
    是愈來愈靠近妳，妳是否會害怕？」，則證稱：只要走進櫃
    檯，我都會害怕等語（見本院卷第194頁），經檢察官再質
    以「為什麼剛剛辯護人問妳假如歹徒沒有拿槍走進櫃檯，妳
    會不會害怕，妳卻明確地說『只要走進櫃檯就會害怕』？」，
    仍證稱：只要靠近我，我就會很緊張，只要有人要進來櫃檯
    的感覺，我就會比較緊張等語（見本院卷第196至197頁），
    復經檢察官詢以「所以不管對方有沒有拿槍只要走進櫃檯，
    請妳把刮刮樂彩券、現金交出來，妳就會把刮刮樂彩券、現
    金交出來嗎？」，再證稱：要看他有沒有要傷害我的意思等
    語（見本院卷第197頁）。經檢察官又詢以「本案妳是如何
    判斷歹徒有沒有要傷害妳的意思？」，雖證稱：他手上拿著
    槍等語（見本院卷第197頁），嗣經審判長質以「既然妳在
    警詢時稱『我看好像是假槍」，為什麼妳又會接著回答『當歹
    徒走進櫃檯內，怕他傷害我，所以我害怕就後退』，妳究竟
    是怕他如何傷害妳？」，則證稱：對，我就怕他打我等語（
    見本院卷第199頁），經審判長再詢以「妳有懷疑過或是想
    過丁○○可能拿他手上那把槍對妳開槍嗎？還是妳認為那把槍
    比較輕、不真實，好像是假槍，他只可能會揍妳？」，亦證
    稱：我沒有想過他會開槍，但我覺得他會揍我等語（見本院
    卷第199頁），再經審判長詢以「妳於偵訊中答稱『我有口頭
    向他說你不要這樣，因為當時很害怕，所以不敢抵抗』，為
    什麼你當時不敢抵抗？」，雖證稱：因為他拿著槍等語（見
    本院卷第200頁），然經審判長質以「但妳剛剛又說雖然他
    拿著槍，可是妳並沒有懷疑他可能會對妳開槍，妳只擔心他
    會揍妳，為什麼因此妳就不能抗拒？」，則再證稱：因為我
    不想被揍等語（見本院卷第200頁）。足證告訴人乙○○係因
    被告持其肉眼可判斷為「假槍」之空氣槍靠近櫃檯後始生懼
    怕感，且當被告再持空氣槍走進櫃檯之際，係因害怕被告會
    對其施暴或「揍」其而心生畏懼，始將刮刮樂彩券及現金交
    予被告，告訴人乙○○顯非因誤認被告所持為得以射擊、具殺
    傷力之槍枝而不能抗拒，堪以認定。再衡情商店櫃檯之功能
    除收銀外，尚有阻隔顧客擅自進入櫃檯內，以保護商店財物
    及員工生命、身體安全之功能，當一般女性隻身1人在商店
    工作時，若遇有男性顧客持其肉眼可判斷為「假槍」之空氣
    槍，且未經同意走進櫃檯，以此強制方式要求交付財物，一
    般女性當會因該男性顧客之體格優勢及進入櫃檯之舉止，即
    生其可能遭他人施暴之虞而心生畏懼，是告訴人乙○○當下之
    心理狀態與一般女性亦無明顯不同。
㈣、再者，證人乙○○於本院審理中具結證稱：丁○○持槍站在櫃檯
    外，我當時向丁○○說「不要這樣子啦」、「你幫我一下啦，
    我只是來打工的，我真的沒有辦法，真的沒辦法，對不起，
    不要這樣子，不要這樣子好不好」，係要看丁○○不要這樣子
    ，可不可以趕快走；丁○○進入櫃檯後，我又對丁○○說「對不
    起，不要這樣子好嗎？我們當作沒有這回事好嗎？」，就是
    希望丁○○趕快走，不要這樣子；我希望向丁○○求饒，他就會
    走掉等語（見本院卷第195至196頁），復經本院勘驗奕生財
    彩券行內案發時之監視器錄影檔案，結果為：「當告訴人乙○○取出9本刮刮樂彩券後，被告旋從灰色後背包內取出預藏
    之黑色空氣槍1支，並將槍口朝向告訴人乙○○恫稱：『拿妳的
    錢進來。』、『把妳的錢放進來，現在。』，告訴人乙○○則向
    被告說：『不要這樣子啦，你幫我一下啦，我只是打工的。』
    、『我真的沒辦法。』、『真的沒辦法，對不起。』，而拒絕交
    付，被告欲伸手拿取告訴人乙○○手上之刮刮樂彩券時，告訴
    人乙○○隨即往後退，並向被告說：『不要這樣子。』，被告乃
    持空氣槍走進櫃檯並將前開背包打開，要求告訴人乙○○交付
    財物，告訴人乙○○始將手上刮刮樂彩券放入被告手中之背包
    ，並向被告說：『我真的很害怕，你不要這樣子。』，再指出
    放在櫃檯下方現金4萬8,000元之位置，被告即以右手持空氣
    槍並將背包打開，向告訴人乙○○恫稱：『拿過來。』、『給我
    啊。』、『給我。』，告訴人乙○○則向被告說：『我不敢啊，對
    不起。』、『對不起，不要這樣子好嗎？我們就當沒事好嗎？
    』，而未配合被告之指示，被告乃自行將現金4萬8,000元放
    入背包。」，此有本院勘驗奕生財彩券行內於案發時之監視
    器錄影檔案之結果及錄影畫面擷圖（見本院卷第134至140頁
    、第143至164頁）在卷可佐，是依告訴人乙○○於被告持空氣
    槍在櫃檯外及進入櫃檯內之過程，多次欲藉由向被告求饒之
    方式使被告放棄而自行離去，且當被告在櫃檯外伸手欲拿取
    其手上刮刮樂彩券時，告訴人乙○○仍有拒絕交付之舉止，嗣
    被告持空氣槍進入櫃檯內，其始將刮刮樂彩券交予被告，且
    經被告要求告訴人乙○○再交付現金時，其仍未依被告指示將
    現金交予被告等節觀之，足見告訴人乙○○突見被告持其肉眼
    可判斷為「假槍」之空氣槍並將槍口朝其時，仍可不斷要求
    被告放棄、離去，及拒絕交付財物，益徵告訴人乙○○並未因
    被告前開強制行為，致其身體上或精神上已達於「至使不能
    抗拒」之程度，其係因害怕被告進入櫃檯並對其施暴，而心
    生畏懼並交付上開財物，已為明確。
㈤、綜觀上證，本案自難徒憑與一般女性體態無異、心理狀態相
    似之告訴人乙○○，於109年10月24日晚間6時45分，遇被告持
    肉眼可判斷為「假槍」之空氣槍進入奕生財彩券行櫃檯內，
    率認被告所施強制行為，已致告訴人乙○○之身體上或精神上
    達於不能或顯難抗拒之程度，自不符強盜罪之「至使不能抗
    拒」要件。起訴意旨認被告上開所為，係犯刑法第330條第1
    項、第321條第1項第3款之攜帶兇器強盜罪，尚有未洽。
三、至於起訴意旨雖認被告係取得刮刮樂彩券9本、超級777彩券
    2本、幸福好圓彩券2本、生日快樂彩券2本、順10中彩券2本
    及麻將彩券1本，惟證人乙○○於警詢時證稱：我於109年10月
    24日晚間6時47分遭搶奪刮刮樂彩券9本：超級777彩券2本共
    6萬元、幸福好圓2本共4萬元、生日快樂2本4萬元、順10中2
    本4萬元、麻將彩券1本2萬元，價值共20萬元等語（見偵卷
    第47頁反面），與證人甲○○於警詢時證稱：遭搶奪刮刮樂彩
    券9本：無敵777彩券2本共6萬元、幸福好圓2本共4萬元、生
    日快樂2本4萬元、順10中2本4萬元、麻將彩券1本2萬元，價
    值共20萬元（見偵卷第57頁反面）大致相符，足見乙○○於上
    述時地係將「無敵777」刮刮樂彩券2本、「幸福好圓」刮刮
    樂彩券2本、「生日快樂」刮刮樂彩券2本、「順10中」刮刮
    樂彩券2本及「麻將」刮刮樂彩券1本，共9本刮刮樂彩券交
    予被告，至屬明確，起訴書就此部分顯有誤認，自應予以更
    正，附此敘明。
四、綜上所述，本案事證明確，被告上開竊盜及恐嚇取財犯行均
    堪認定，應依法論科。
五、論罪科刑
㈠、論罪部分
１、核被告就事實欄一部分之所為，係犯刑法第320條第1項之竊
    盜罪；就事實欄二部分之所為，係犯刑法第346條第1項之恐
    嚇取財罪。被告所犯前開竊盜罪及恐嚇取財罪，2罪間，犯
    意各別，行為互殊，應予分論併罰。
２、起訴意旨就被告於事實欄二部分之所為，認係犯刑法第330條
    第1項、刑法第321條第1項第3款之攜帶兇器加重強盜罪，尚
    有未合，惟因起訴之社會基本事實同一，且經本院當庭告知
    公訴人、被告及其辯護人起訴法條可能變更為刑法第346條
    第1項之恐嚇取財罪（見本院卷第113頁），並於審理時列為
    爭點辯論，本院自得依法變更起訴法條予以審理，附此敘明
    。
㈡、科刑部分
１、爰審酌被告不思以正當之方式獲取財物，竟為圖個人之私利
    ，先竊取被害人李玉亭之753號機車，另見告訴人乙○○隻身1
    人在案發奕生財彩券行內，竟以持空氣槍恐嚇之方式，使告
    訴人乙○○心生畏懼而交付面額共20萬元之刮刮樂彩券9本，
    以及現金4萬8,000元，合計高達24萬8,000元，金額非微，
    已嚴重破壞社會秩序及安寧，所為實屬不該，又其雖始終坦
    認本案竊盜及恐嚇取財之犯行，然迄未賠償奕生財彩券行之
    損失，兼衡被告高職肄業之智識程度（見偵卷第23頁），自
    陳職業為汽車修理業、勉持之家庭經濟狀況（見偵卷第27頁
    ），其為本案犯行之動機、目的、手段、犯罪所生損害及其
    素行等一切情狀，分別量處如主文所示之刑，並就所犯竊盜
    罪之宣告刑，諭知易科罰金之折算標準。
２、被告所犯上開竊盜罪、恐嚇取財罪之宣告刑，分別為得易科
    罰金之罪刑與不得易科罰金之罪刑，依刑法第50條第1項第1
    款之規定，不予定其應執行之刑，附此敘明。
六、沒收部分
㈠、按供犯罪所用、犯罪預備之物或犯罪所生之物，屬於犯罪行
    為人者，得沒收之，但有特別規定者，依其規定，刑法第38
    條第2項定有明文。查扣案之黑色空氣槍1把（見偵卷第79頁
    反面），經被告於警詢及偵訊中自承：扣案之空氣槍係我於
    108年間在客人報廢的車輛內找到，我留著到現在等語（見
    偵卷第31頁、第247頁反面），且係供被告為本案恐嚇取財
    犯行所用之物，業如前述，是扣案之黑色空氣槍即屬被告所
    有，供本案犯罪所用之物，爰依刑法第38條第2項前段之規
    定，在被告所犯恐嚇取財罪之主文項下宣告沒收。
㈡、按犯罪所得，屬於犯罪行為人者，沒收之；前2項之沒收，於
    全部或一部不能沒收或不宜執行沒收時，追徵其價額；犯罪
    所得已實際合法發還被害人者，不予宣告沒收或追徵，刑法
    第38條之1第1項前段、第3項、第5項分別定有明文。經查：
１、被告因本案恐嚇取財犯行得手「無敵777」刮刮樂彩券2本、
    「幸福好圓」刮刮樂彩券2本、「生日快樂」刮刮樂彩券2本
    、「順10中」刮刮樂彩券2本、「麻將」刮刮樂彩券1本（共
    刮刮樂彩券9本），以及現金4萬8,000元，已如前述。而扣
    案之「生日快樂」刮刮樂彩券95張、「順10中」刮刮樂彩券
    89張及現金1萬3,500元，雖已發還告訴人乙○○領回，有贓物
    認領保管單（見偵卷第103頁）在卷可證，然未扣案之「無
    敵777」刮刮樂彩券2本、「幸福好圓」刮刮樂彩券2本、「
    生日快樂」刮刮樂彩券105張（計算式：200張－95張＝105張
    ）、「順10中」刮刮樂彩券111張（計算式：200張－89張＝11
    1張）、「麻將」刮刮樂彩券1本及現金3萬4,500元（計算式
    ：4萬8,000元－1萬3,500元＝3萬4,500元），仍屬被告本案犯
    罪所得，自均應依刑法第38條之1第1項、第3項之規定，在
    被告所犯恐嚇取財罪之主文項下宣告沒收，並於全部或一部
    不能沒收或不宜執行沒收時，追徵其價額。
２、至於被告竊得之被害人李玉亭所有之753號機車，以及因本案
    恐嚇取財犯行所得手之現金1萬3,500元、「生日快樂」刮刮
    樂彩券95張及「順10中」刮刮樂彩券89張，業已分別發還被
    害人李玉亭、告訴人乙○○領回，此有贓物認領保管單2紙（
    見偵卷第101、103頁）在卷可稽，是被告得手之前開物品確
    均已實際合法發還被害人李玉亭、告訴人乙○○，爰均不予宣
    告沒收。
㈢、不予宣告沒收部分
１、扣案之白色條紋拖鞋1雙（見偵卷第95頁），雖為被告所有，
    然該物品僅是被告犯案時穿著之衣物，並非犯罪所用之工具
    ，亦非違禁物，自不得宣告沒收。
２、而扣案之黑色包包（見偵卷第69頁反面、第95頁），雖係被
    告事後用來置放本案恐嚇取財犯行所得之財物，然非供犯罪
    所用之物，亦非違禁物，自不得宣告沒收。
３、至於扣案之粉紅色安全帽，雖係被告犯本案恐嚇取財犯行時
    頭上所戴之安全帽，然被告於警詢及偵訊中供稱：粉紅色安
    全帽是在新竹縣湖口鄉達生橋下隨手竊取的，我放在我竊得
    之753號機車上；我犯案後就把753號機車及安全帽棄置在桃
    園市○○區○○○路000號等語（見偵卷第31頁反面、第163頁及
    反面），是該粉紅色安全帽並非被告所有之物，亦非供犯罪
    所用之物，且非違禁物，自亦不得宣告沒收。
據上論斷，應依刑事訴訟法第299條第1項前段、第300條，刑法3
20條第1項、第346條第1項、第41條第1項前段、第38條第2項前
段、第38條之1第1項前段、第3項、第5項，刑法施行法第1條之1
第1項，判決如主文。
本案經檢察官丙○○提起公訴，經檢察官黃鈺斐到庭執行職務。
中　　華　　民　　國　　111 　年　　6 　　月　　17　　日
              刑事第六庭  審判長法  官  劉淑玲
                                法  官  何宇宸
                                法  官  何啓榮
以上正本證明與原本無異。
如不服本判決應於收受判決後20日內向本院提出上訴書狀，並應
敘述具體理由。其未敘述上訴理由者，應於上訴期間屆滿後20日
內向本院補提理由書(均須按他造當事人之人數附繕本)「切勿逕
送上級法院」。
                                書記官　潘瑜甄
中　　華　　民　　國　　111 　年　　6 　　月　　17　　日
附錄本案論罪科刑法條：中華民國刑法第320條第1項、第346條
第1項。
中華民國刑法第320條
意圖為自己或第三人不法之所有，而竊取他人之動產者，為竊盜
罪，處5年以下有期徒刑、拘役或50萬元以下罰金。
意圖為自己或第三人不法之利益，而竊佔他人之不動產者，依前
項之規定處斷。
前二項之未遂犯罰之。
中華民國刑法第346條
意圖為自己或第三人不法之所有，以恐嚇使人將本人或第三人之
物交付者，處6月以上5年以下有期徒刑，得併科3萬元以下罰金
。
以前項方法得財產上不法之利益或使第三人得之者，亦同。
前二項之未遂犯罰之。